【裁判字號】    98,上訴,3512
【裁判日期】    981016
【裁判案由】    家暴妨害自由等
【裁判全文】
臺灣高等法院刑事判決                98年度上訴字第3512號
上  訴  人  臺灣臺北地方法院檢察署檢察官
被      告  乙○○
選任辯護人  林宇文律師
上列上訴人因被告家暴妨害自由等案件，不服臺灣臺北地方法院
98年度訴字第1034 號，中華民國98年9月10日第一審判決（起訴
案號：臺灣臺北地方法院檢察署98年度偵字第12154 號），提起
上訴，本院判決如下：
    主  文
上訴駁回。
    事  實
一、乙○○為甲○○之配偶，彼此間具有家庭暴力防治法第3 條
    第1款所定之家庭成員關係。乙○○於民國98年4月26日晚上
    8時50 分許，在臺北市○○區○○路1段227之1號3樓住處客
    廳，因質問甲○○銀行定存單事，與甲○○口角，乙○○竟
    基於普通傷害、剝奪行動自由之犯意，先後徒手反折甲○○
    雙手、將甲○○壓制在地上以臉觸地、以其等子女所有之童
    軍繩與跳繩各1 條綑綁甲○○之肢體，期間甲○○曾掙脫，
    惟又遭捆綁，乙○○並扯掉甲○○上衣，而將其裸身綑綁在
    椅子上，傷害甲○○，並以此非法方法剝奪甲○○之行動自
    由，迄至翌日（27日）凌晨3 時許，因甲○○哀求，而割斷
    繩索，放其自由，致甲○○受有左臉頰挫傷、右頸擦傷、四
    肢多處擦挫傷之傷害。甲○○遂於當日前往醫院驗傷並報警
    處理，而悉上情。
二、案經甲○○訴由臺北市政府警察局文山第二分局報請臺灣臺
    北地方法院檢察署檢察官偵查起訴。被告於原審準備程序，
    就被訴事實為有罪之陳述，經告知簡式審判程序意旨，並聽
    取公訴人及被告之意見後，原審合議庭裁定由受命法官獨任
    依簡式審判程序審理。
    理  由
一、證據能力：被告及辯護人對後引證據之證據能力，均不爭執
    （本院卷第37頁），且觀其製作取得之情形，亦無違法或不
    當之狀況，依刑事訴訟法第159條之5規定，均有證據能力，
    合先敘明。
二、上開事實，業據被告於原審坦承不諱，核與證人即被害人甲
    ○○於警詢、偵訊、原審證述相符（偵卷第8-10頁，第27-2
    8頁，原審卷第23 頁背面至24頁），並有台北醫學大學‧市
    立萬芳醫院受理家庭暴力事件驗傷診斷書、甲○○受傷照片
    、警製受理各類案件紀錄表、報案三聯單、警製處理家庭暴
    力與兒少保護案件調查紀錄（通報）表等在卷可稽（偵卷第
    12頁，第14-16頁），且有童軍繩與跳繩各1條扣案可參，足
    認被告上開自白，有證據可佐，自堪採信。事證明確，被告
    犯行堪以認定。
三、核被告所為，係犯刑法第302條第1項之以非法方法剝奪人之
    行動自由罪及同法第277條第1項之傷害罪。被告與被害人
    甲○○為夫妻，具有家庭暴力防治法第3條第1款所定之家庭
    成員關係，被告對其家庭成員即被害人故意實施身體上不法
    侵害之家庭暴力行為而成立刑法之非法剝奪行動自由罪及傷
    害罪，其所為核屬家庭暴力防治法第2條第2款之家庭暴力罪
    （檢察官於所犯法條欄漏載，應予補充；且按被告行為後，
    該法就第58條之規定於98 年4月29日有所修正，但其餘條文
    均無修正，故無比較新舊法之問題，附此敘明），而該法就
    此並無刑罰規定，仍應依上開刑法之規定論罪科刑。被告
    以強暴手段妨害甲○○行使權利之低度行為，應為非法剝奪
    人之行動自由之高度行為所吸收，不另論罪。被告先後反
    折、壓制、綑綁、因甲○○自行掙脫又行綑綁之舉，時間緊
    接、地點相同，顯係基於同一犯意接續而為，且僅侵害同一
    法益，為接續犯，論以一罪。被告剝奪甲○○之行動自由
    期間內犯前揭傷害罪，二者犯罪行為時間上顯然有所重疊、
    合致，且具有緊密之目的結合關係，自應認係一行為觸犯數
    罪名之想像競合犯，應從一重之非法剝奪行動自由罪處斷。
四、原審以事證明確，適用刑事訴訟法第273條之1第1項、第299
    條第1項前段，家庭暴力防治法第38條第1項，刑法第11條、
    第302條第1項、第277條第1項、第55條、第74條第1項第2款
    ，刑法施行法第1條之1第1項、第2項前段。並審酌被告綑綁
    傷人之情節非輕，然犯後坦承犯行，且有悔意，態度尚可，
    被害人對本案沒有意見，檢察官具體求有期徒刑八月，暨被
    告之素行、尚有小學二年級及三年級之幼子需要撫養之生活
    狀況、犯罪之動機、目的、剝奪被害人行動自由期間之長短
    、被害人傷勢輕重等一切情狀，量處有期徒刑一年。且說明
    ：被告前曾因槍砲及麻藥案件，判處有期徒刑8 月確定，
    於82年10月3日執行完畢，然執行完畢後5年內，未曾因故意
    犯罪受有期徒刑以上刑之宣告，此有本院被告前案紀錄表乙
    件在卷可按，其因一時失慮，致罹刑典，經此偵審教訓，應
    能知所警惕，而無再犯之虞，且參酌檢察官稱：在不得易科
    罰金之刑度範圍內，給予被告緩刑（原審卷第25頁背面），
    因認被告所受之刑之宣告，以暫不執行為適當，爰諭知緩刑
    4年，且依家庭暴力防治法第38條第1項之規定，於緩刑期內
    併付保護管束，以啟自新。至於未扣案之童軍繩及跳繩各
    1 條，雖均係被告供犯罪所用之物，但均非被告所有，業據
    被告供述甚明，爰不諭知沒收。認事用法，均無不當（至於
    童軍繩等並未扣案，原判決事實欄載童軍繩等已扣案，而觀
    其理由欄載未扣案，顯然所載已扣案部分，係誤載，雖係瑕
    疵，惟於論罪科刑不生影響，當屬更正問題，尚無撤銷必要
    ）。檢察官上訴意旨略以：被告尚有後述五併案部份之犯行
    ，原審未及審酌，應予改判乙節，惟如後所述，難認被告有
    併案部分之犯行，是上訴為無理由，應予駁回。
五、臺灣臺北地方法院檢察署98年度偵字第18211 號併案意旨略
    以：被告乙○○民國98年4 月26日20時50分許，在臺北市○
    ○區○○路1段227之1號3樓住處內，因銀行存款遭甲○○提
    領一事與告訴人發生口角，竟施用強暴以繩索將伍女綑綁於
    椅子上，並強搶伍女口袋中之現金共計新台幣7 萬元。因認
    被告涉犯刑法第328條第1項之強盜罪嫌。與被告前揭論罪科
    刑部份之關係，乃是延續妨害自由之強暴行為後，所為之強
    取財物行為，本應為涵蓋於被告遭起訴之妨害自由後續行為
    中，屬一行為所為之犯行，應評價為同一行為之同一案件，
    應由法院併予審理等語。訊據被告堅決否認有此部分犯行。
    按告訴人之告訴，本以使被告受刑事追訴為目的，故其陳述
    是否與事實相符，自應調查其他證據，以資審認，苟其所為
    攻擊之詞，尚有瑕疵，則在此瑕疵未予究明以前，即不能遽
    採為斷罪之基礎。亦即告訴人之陳述如無瑕疵，且就其他方
    面調查又與事實相符，固足採為科刑之基礎，倘其陳述尚有
    瑕疵，則在未究明前，自不得遽採為論罪科刑之根據；而所
    謂無瑕疵，係指被害人所為不利被告之陳述，與社會上之一
    般生活經驗或卷附其他客觀事證並無矛盾而言，至所謂就其
    他方面調查認與事實相符，非僅以所援用之旁證足以證明被
    害結果為已足，尤須綜合一切積極佐證，除認定被告確為加
    害人之外，在推理上無從另為其他合理原因之假設而言（最
    高法院69年度台上字第1531號，92年台上字第5580號判決意
    旨參照）。而公訴人認被告有此部份犯行，主要係以告訴人
    指訴為據。然查：告訴人於警詢稱：我與被告發生爭吵，過
    程中他先拿走先前給我的七萬元，並將我脫掉上衣及綁在椅
    子上等語（偵字第12154號卷第8頁），據此，顯係指被告於
    爭吵時，取走款項，並未指陳施用何種暴力或脅迫，能否認
    係強盜？尚非無疑，何況，告訴人於98年5月27日偵訊及於
    98 年7月6日原審證述，固指被告妨害自由及傷害，然卻均
    未指陳遭被告強取七萬元之情節（同上偵卷第27-28頁，原
    審卷第23頁背面至24頁），衡情，強盜之事，情節較傷害或
    妨害自由為嚴重，果有此事，何以隻字未提？是其所指，尚
    難遽信。至於告訴人又於98年6月26日另向檢察官申告：被
    告對我家暴，把我壓在地上，將我口袋七萬元搶走等語（偵
    字第6268號卷第2頁），並於同年7月13日向檢察官陳稱：那
    天我們吵架，就把我壓在地上，綁住我雙手，從我身上搶走
    錢等語（同上偵卷第8頁），固指遭搶走，惟有無遭綁手？
    前後不一，且與上開警詢所述係遭「拿走」，亦不相符，是
    其所指，顯有瑕疵可指，且無其他證據可佐，即難採為不利
    被告之證據。至於公訴人所指驗傷單部份，固足為被告上開
    傷害犯行之證據，惟尚難用以證明此部分強盜犯嫌。揆諸上
    開說明，此部分告訴人所指有瑕疵，且無佐證，自難採信。
    從而，難認被告有此部分犯行，自與前揭論罪科刑部份，無
    何實質上一罪關係，本院無從審究，應退由檢察官另行依法
    處理。
據上論斷，應依刑事訴訟法第368條，判決如主文。
本案經檢察官侯千姬到庭執行職務。
中    華    民    國    98    年    10    月    16    日
                  刑事第十八庭審判長法  官  吳鴻章
                                    法  官  汪梅芬
                                    法  官  周政達
以上正本證明與原本無異。
如不服本判決，應於收受送達後10日內向本院提出上訴書狀，其
未敘述上訴之理由者並得於提起上訴後10日內向本院補提理由書
（均須按他造當事人之人數附繕本）「切勿逕送上級法院」。
                                    書記官  廖純瑜
中    華    民    國    98    年    10    月    16    日
附錄：本案論罪科刑法條全文
中華民國刑法第302條
（剝奪他人行動自由罪）
私行拘禁或以其他非法方法，剝奪人之行動自由者，處5年以下
有期徒刑、拘役或3百元以下罰金。
因而致人於死者，處無期徒刑或7 年以上有期徒刑，致重傷者，
處3 年以上10年以下有期徒刑。
第1 項之未遂犯罰之。
中華民國刑法第277條
（普通傷害罪）
傷害人之身體或健康者，處3年以下有期徒刑、拘役或1千元以下
罰金。
犯前項之罪因而致人於死者，處無期徒刑或7 年以上有期徒刑；
致重傷者，處3年以上10年以下有期徒刑。


司法院資訊處製作；財團法人民間司法改革基金會備份。
